【裁判字號】    98,交聲,4018
【裁判日期】    981109
【裁判案由】    違反道路交通管理處罰條例聲明異議
【裁判全文】
臺灣臺北地方法院交通事件裁定        98年度交聲字第4018號
原處分機關  臺北市交通事件裁決所
異  議  人
即受處分人  甲○○
上列異議人即受處分人因違反道路交通管理處罰條例案件，對於
臺北市交通事件裁決所98年10月09日所為之處分（原處分案號：
北市裁罰字第裁22－A00YNG096號）聲明異議，本院裁定如下：
    主  文
異議駁回。
    理  由
一、按汽車（依道路交通管理處罰條例第3條第8款規定，汽車包
    括機器腳踏車即機車）除頭燈外之燈光、雨刮、喇叭、照後
    鏡、排氣管、消音器設備不全或損壞不予修復，或擅自增、
    減、變更原有規格致影響行車安全者，處汽車所有人新臺幣
    900元以上1800元以下罰鍰；前項第1款至第4款並應責令改
    正、反光紙並應撤除，道路交通管理處罰條例第16條第1項
    第2款、第2項前段定有明文。是機器腳踏車之駕駛人，如有
    除頭燈外之燈光、雨刮、喇叭、照後鏡、排氣管、消音器設
    備不全或損壞不予修復，或擅自增、減、變更原有規格致影
    響行車安全之違規行為經舉發機關舉發，並於舉發通知單上
    所載之應到案期限內到案聽候裁決或提出申訴，經主管機關
    調查後仍認定前揭違規行為屬實者，依違反道路交通管理事
    件統一裁罰基準及處理細則（下稱處理細則）第41條及違反
    道路交通管理事件統一裁罰基準表（下稱裁罰基準表）之規
    定，應對該機器腳踏車之駕駛人處以900元之罰鍰，並責令
    改正。次按道路交通管理處罰條例第92條第1項規定，汽車
    檢驗項目、汽車設備變更規定及其他有關道路交通安全等事
    項之規則，由交通部會同內政部定之；而依交通部循上開規
    定所頒定「車輛安全檢測基準」之附件12「機器腳踏車排氣
    系統隔熱防護裝置」第3點之規定，「機器腳踏車排氣系統
    於正常騎乘或停放狀態，無觸碰乘員或行人肢體情形者，得
    免本項隔熱防護裝置檢測。」亦即除於正常騎乘或停放狀態
    均無碰觸乘員或行人肢體情形者外，其排氣管均應具「排氣
    系統隔熱防護裝置」。另道路交通安全規則第23條第4項明
    定，汽車設備規格之變更應符合該規則附件15之規定，而該
    規則附件15則規定機器腳踏車排氣管應有「排氣系統隔熱防
    護裝置」。是依上開規定，「排氣系統隔熱防護裝置」（即
    社會上俗稱之防燙蓋）核屬排氣管裝置之一部分，其未依規
    定裝置者當屬排氣管設備不全之情形。
二、原處分意旨略以：異議人即受處分人甲○○於民國98年9月
    23日20時28分許，於臺北市○○○路○段因其所有車號
    LD3-438號重型機車，經臺北市政府警察局南港交通分隊以
    異議人具有「擅自減少原規格設備」（原舉發通知單係載「
    機車排氣管未加裝隔熱防護裝置」）之違規行為為由掣單告
    發，嗣異議人於舉發通知單所載應到案日期前到案聽候裁決
    ，經原處分機關臺北市交通事件裁決所調查結果，仍認異議
    人有上開違規行為，原處分機關乃依道路交通管理處罰條例
    第16條第1項第2款及違反道路交通管理事件統一裁罰基準表
    規定，裁處異議人罰鍰900元，並責令改正，異議人於收受
    處分書後，於法定期間內具狀聲明異議。
三、異議人聲明異議意旨略以：伊所有之機車排氣管，原有裝置
    隔熱裝置，後因遭其他機車撞擊而脫落，且因機車行並無存
    貨，須預約才有貨品，致未重新裝置隔熱裝置，非故意造成
    ，請從輕量處云云。
四、經查：異議人所有之車號LD3-438號重型機車，於民國98年
    9月23日下午20時28分許於臺北市○○○路○段因機車排氣
    管未加裝隔熱系統防護裝置，而為臺北市政府警察局南港交
    通分隊以「機車排氣管未加裝隔熱防護裝置」之違規行為為
    由掣單舉發，有舉發通知單在卷可證，亦為異議人所不否認
    。異議人雖以上揭情辭置辯，惟查，上開異議人於前揭時、
    地行經原舉發機關交通稽查地點，予攔檢稽查發現異議人所
    有之LD3-438號重型機車排氣管未加裝隔熱裝置，致有影響
    行車安全之虞，乃依法當場舉發，並經異議人確認無訛後簽
    收舉發通知單，有原舉發機關臺北市政府警察局南港分局
    98年10月6日北市警南分交字字第09834215100號函在卷可稽
    。則本件異議人確有違反道路交通管理處罰條例第16條第1
    項第2款之規定甚明。至異議人辯稱其所有之機車排氣管上
    原有的隔熱防護裝置係遭其他機車撞擊而脫落，且機車行無
    存貨，非故意造成云云，惟以機車排氣管應有「排氣系統隔
    熱防護裝置」，業如前述，且觀諸前揭「車輛安全檢測基準
    」之附件12「機器腳踏車排氣系統隔熱防護裝置」第3點之
    規定，「機器腳踏車排氣系統於正常騎乘或停放狀態，無觸
    碰乘員或行人肢體情形者，得免本項隔熱防護裝置檢測。」
    之條文文字以觀，機車安裝「排氣系統隔熱防護裝置」，係
    避免排氣管於正常騎乘或停放狀態時，碰觸乘員或行人之肢
    體，以避免乘員或行人之肢體遭排氣管之高溫所傷害，進而
    確保行車之安全。況機車排氣系統隔熱防護裝置係裝置於機
    車排氣管外側，一旦有未依規定裝置或因故毀損、脫落時，
    即無法達到避免乘員與行人遭受排氣管高溫所傷害之目的，
    進而影響行車之安全，是故，縱如異議人所言，未裝設排氣
    系統隔熱防護裝置係因他車碰撞導致脫落，但在未維修重新
    裝設排氣系統隔熱防護裝置完成之前即率爾上路，實係使機
    車乘員與行人有遭受排氣管高溫傷害之虞而致影響行車安全
    ，故異議人上開辯解之詞，尚乏可採，本件異議人之違規事
    實明確。
五、綜上所述，異議人所有之車輛確有排氣管設備不全或損壞不
    予修復，或擅自增、減、變更原有規格致影響行車安全之違
    規行為且已於應到案日期前到案聽候裁決，從而原處分機關
    依前開道路交通管理處罰條例第56條第1項第9款、第41 條
    、第43條、第44條及第67條及裁罰基準表之規定，裁處異議
    人罰鍰900元，並責令改正，核無違誤。本件異議人之異議
    為無理由，自應裁定將其異議駁回。
六、據上論結，依道路交通案件處理辦法第19條，裁定如主文。
    。
中    華    民    國    98    年    11    月    9     日
                        交通法庭法  官  黃桂興
以上正本證明與原本無異
如不服本裁定應於送達後5日內向本院提出抗告狀
                                書記官  陳品潔
中    華    民    國    98    年    11    月    9    日

司法院資訊處製作；財團法人民間司法改革基金會備份。
